臺灣板橋地方法院民事判決　　　　　　　　92年度智字第55號
原　　　　告　乙○○
　　　　　　　甲○○
共　　　　同
訴 訟 代理人　張樹萱律師
複　代 理 人　謝協昌律師
被　　　　告　丙○○
　　　　　　　東雅電子股份有限公司
右　　　　一
法 定 代理人　丁○○
訴 訟 代理人　邱永祥律師
被　　　　告　曄廣實業有限公司
兼法定代理人　戊○○
共　　　　同
訴 訟 代理人　林明正律師
複　代 理 人林于樁律師
上列當事人間因刑事附帶民事訴訟請求侵權行為損害賠償事件，
經刑事庭裁定移送前來（92年度重附民第20號），本院於民國94
年5 月17日言詞辯論終結，判決如下：
    主  文
被告戊○○、被告丙○○應連帶；或被告東雅電子股份有限公司
、被告丙○○應連帶；或被告戊○○、被告曄廣實業有限公司應
連帶給付原告乙○○新台幣捌拾參萬元，及被告丙○○、曄廣實
業有限公司、戊○○自民國九十二年三月十四日起、被告東雅電
子股份有限公司自民國九十二年八月五日起，均至清償日止，按
年息百分之五計算之利息。被告東雅電子股份有限公司或被告曄
廣實業有限公司間如有一人已為給付，另一人於同額範圍內即免
為給付義務。
被告戊○○、被告丙○○應連帶；或被告東雅電子股份有限公司
、被告丙○○應連帶；或被告戊○○、被告曄廣實業有限公司應
連帶給付原告甲○○新台幣柒拾貳萬元，及被告丙○○、曄廣實
業有限公司、戊○○自民國九十二年三月十四日起、被告東雅電
子股份有限公司自民國九十二年八月五日起，均至清償日止，按
年息百分之五計算之利息。被告東雅電子股份有限公司或被告曄
廣實業有限公司間如有一人已為給付，另一人於同額範圍內即免
為給付義務。
原告其餘之訴駁回。
訴訟費用由被告連帶負擔百分之六，餘由原告負擔。
本判決第一項於原告乙○○以新台幣貳拾柒萬柒仟元為被告供擔
保後，得假執行；但被告如於執行標的物拍定、變賣或物之交付
前，以新台幣捌拾參萬元為原告乙○○預供擔保，或將請求標的
物提存，得免為假執行。
本判決第二項於原告甲○○以新台幣貳拾肆萬元為被告供擔保後
，得假執行；但被告如於執行標的物拍定、變賣或物之交付前，
以新台幣柒拾貳萬元為原告乙○○預供擔保，或將請求標的物提
存，得免為假執行。
原告其餘假執行之聲請駁回。
    事實及理由
一、程序方面：
    被告曄廣實業有限公司（下稱曄廣公司）雖於民國（下同）
    93 年8月6 日為解散登記，惟公司法第25條規定：「解散之
    公司，於清算範圍內，視為尚未解散。」，依法仍有當事人
    能力。被告曄廣公司、戊○○辯稱因被告曄廣公司解散，已
    無當事人能力，應將原告該部分起訴裁定駁回云云，洵無足
    取，合先敘明。
二、原告主張：
  (一)被告戊○○係被告曄廣公司負責人。於90年12月間，被告曄
    廣公司由被告戊○○與被告東雅電子股份有限公司（下稱東
    雅公司）品牌行銷部協理即訴外人林家祥接洽，推銷型號為
    Emerson WS－2002 M IDI點歌機（下稱系爭點歌機），議定
    由曄廣公司製造，冠以東雅公司之品牌銷售（即俗稱之ODM
    ）方式，由林家祥向被告曄廣公司下單訂購。被告丙○○則
    受僱於被告東雅公司三重營業處，擔任銷售員職務。被告戊○○為促銷其點歌機，事先委託不知情之不詳姓名之人，以
    同一台壓片機燒錄編號MIDI－001 及MIDI －002二片光碟。
    其中編號MIDI－001 光碟，係訴外人鄉城唱片股份有限公司
    （下稱鄉城公司）提供音樂詞、曲著作約1,200 首，授權被
    告曄廣公司製作；MI DI －002 光碟片，無任何授權，燒錄
    有上萬首音樂著作（即俗稱之大補帖），其中包括如附表一
    、附表二所示之歌詞、歌曲，分別係原告乙○○、甲○○享
    有著作財產權之音樂著作。被告戊○○、林家祥基於共同之
    犯意，基於銷售點歌機之目的，以贈送上開大補帖之方式促
    銷，由訴外人林家祥指示被告東雅公司銷售員即被告丙○○
    對外銷售點歌機時，告知消費者除有MIDI－001 光碟片外，
    如將點歌機內附回函寄回被告曄廣公司，可再取得MIDI－00
    2 之上萬歌曲光碟片。被告丙○○乃基於幫助之犯意，於91
    年8 月9 日，顧客凌崇智至東雅公司三重營業處購買點唱機
    1 台，除當場搭配授權製作之編號MIDI－001 光碟片（按：
    原告乙○○雖就MIDI－001 光碟片部分，亦於本件刑事附帶
    民事訴訟請求判令：被告丙○○、戊○○應連帶給付原告乙○○3,300,000 元；或被告丙○○、東雅公司應連帶給付原
    告乙○○3,300,000 元；或被告戊○○、曄廣公司應連帶給
    付原告乙○○3,300,000 元；及均自起訴狀繕本送達翌日起
    至清償日止，按年息百分之五計算之利息。以上如其中一方
    已為給付，他方即免其給付義務，並予宣告假執行等語，惟
    該部分因刑事確定判決並未就MIDI－001 光碟片部分認定被
    告等為有罪，故原告乙○○就MIDI－001 光碟片上開請求為
    不合法，由本院另以裁定駁回，附此敘明）外，被告丙○○
    告知凌崇智填寫產品內附之回函卡，寄至台北縣板橋市○○○路112 號17樓曄廣公司後，即可取得編號MIDI－002 之光
    碟片1 片，凌崇智乃將回函卡寄回，於同月14日收到被告曄
    廣公司所寄出MIDI－002 之光碟片1 片與歌本之包裹。被告
    戊○○上開所為，係犯92年7 月9 日公布施行之著作權法第
    91條第3 項意圖營利而以重製於光碟之方法侵害他人之著作
    財產權罪，業經台灣高等法院刑事庭以93年度上更(一)字第50
    2 號刑事判決認定罪刑在案，被告戊○○雖上訴，惟經最高
    法院於94年1 月6 日以94年度台上字第64號刑事判決駁回其
    上訴確定。訴外人林家祥及被告丙○○之行為，係犯修正前
    行為時著作權法第93條第3 款、第87條第2 款之明知為侵害
    著作權之物，意圖營利交付之罪。被告丙○○係論以上開罪
    之幫助犯，該二人業經台灣高等法院刑事庭於93年10月20日
    以93年度上更(一)字第502 號刑事判決認定上開罪刑確定。另
    被告曄廣公司亦經台灣高等法院以92年度上訴字第4286號刑
    事判決判處被告曄廣公司代表人，因執行業務，犯以明知為
    侵害著作權之物，意圖營利而交付之方法侵害他人之著作財
    產權之罪刑確定。被告東雅公司亦經台灣高等法院92年度上
    訴字第4286號刑事判決判處其受雇人，因執行業務，犯以幫
    助明知為侵害著作權之物，意圖營利而交付之方法侵害他人
    之著作財產權之罪刑確定。被告等上開犯罪行為，不法侵害
    原告之著作財產權，原告等自得依民法第184 條第1 項前段
    、第185 條第1 項前段及第2 項、著作權法第88條第1 項規
    定，請求被告戊○○、丙○○連帶負賠償責任。被告丙○○
    及訴外人林家祥均為東雅電子公司之受僱人，原告等得依民
    法第188 條第1 項前段規定，請求被告東雅公司與被告丙○○連帶負損害賠償責任。另被告戊○○於行為時為被告曄廣
    公司之負責人，依公司法第23條第2 項、民法第28條規定，
    原告等得請求被告曄廣公司與被告戊○○連帶負損害賠償責
    任。綜上，被告等人基於上開各項法律規定之不同原因，而
    對原告等各負全部給付之責任，其給付雖具有同一之目的，
    然其中一方為給付，另一方即同免其責任，其性質屬不真正
    連帶債務，故請求如訴之聲明第1項所示。
  (二)原告對被告等不法侵害原告之音樂著作著作財產權所生之損
    害，依著作權法第88條第2 項第1 款、民法第216 條規定，
    請求所受損害及所失利益：
    1.市面上販售之點歌機，依提供歌曲之方式，可分為「軟體
      附加式」及「硬碟灌錄式」兩種型式，「硬碟灌錄式」點
      歌機係將歌曲直接內建於點歌機之硬碟中供消費者點選，
      「軟體附加式」點歌機則是隨機附配光碟片等軟體與消費
      者以達伴唱功能，而本件系爭點歌機為「軟體附加式」點
      歌機，若無附配可供伴唱光碟片，則系爭機器僅有播放VC
      D 之功能，產品即屬一般VCD 放映機，不能稱作點歌機，
      銷售金額及對顧客之吸引力均完全不同。原告為音樂著作
      著作財產權人，對市售點歌機重製使用音樂著作，本有取
      得相當授權費用之預期利益，且在正常情況下，所有從事
      點歌機銷售之品牌廠商均需支付該費用。被告等不法重製
      使用原告之音樂著作燒錄光碟片，以配送達到銷售系爭點
      歌機之目的，故應認被告等須支付著作財產權人高於正常
      授權費用之賠償金額，否則非法點唱機業者於取締後，反
      而僅需支付較一般授權費用為低之賠償金額，不但對合法
      取得使用權利之點歌機廠商不公平，且無異鼓勵該等不法
      投機行為，無法達到保護著作權之目的。
    2.關於授權費用，在90年間，音樂著作權人對家用影音產品
      之授權金，每首行情至少為30,000元，有台北市音樂著作
      權代理人協會之授權參考價目表可資參照。
      另原告亦提出相關授權合約以供參照：
      (1)原告乙○○於92年8 月12日將音樂著作「海韻」、「千
        言萬語」、「把愛埋藏在心窩」、「你可知道我愛誰」
        等系爭MIDI－002 光碟燒錄之歌曲，非專屬授權與第三
        人重製使用，雙方約定權利金每首30,000元。原告乙○○在81年1 月7 日將音樂著作「神話」、「千言萬語」
        、「美酒加咖啡」、「風從那裏來」、「我要對你說」
        、「今天不回家」、我怎能離開你、「你可知道我愛誰
        」、「郊遊」、「娃娃的故事」、「蝸牛與黃鸝鳥」等
        系爭MIDI－002 光碟燒錄之歌曲，非專屬授權與第三人
        以MIDI KARAOKE方式重製一次，雙方約定權利金每首20
        ,000 元 。原告乙○○於84年6 月30日將音樂著作「你
        怎麼說」非專屬授權與第三人以影音光碟片之產品型式
        出版使用一次，約定權利金為40,000元。
      (2)原告甲○○於87年9 月7 日將包括「母親」、「流浪」
        等歌曲共26首，委託訴外人金圓企業股份有限公司（下
        稱金圓公司）以非專屬授權方式同意第三人使用於電腦
        伴唱機一次，雙方約定權利金每首30,000元。原告甲○○於93年3 月4 日將包括「江湖淚」等30 首 音樂著作
        委託託金圓公司以非專屬授權方式同意第三人使用於家
        用電腦伴唱機一次，約定權利金每首32,000元。原告甲○○於93年5 月8 日將包括「母親」等26首音樂著作委
        託金圓公司以非專屬授權方式同意第三人使用於家用電
        腦伴唱機一次，約定權利金每首32,000元。
    3.系爭MIDI－002 光碟片歌曲之賠償計算（如附表一、二所
      示）：
      (1)MIDI－002 光碟片使用原告乙○○之音樂著作共有如附
        件一所示66首，該66首中關於如附表三所示26首，其中
        「情旅」、「輕煙」、「夢難忘」、「聚散兩依依」、
        「娜奴娃情歌」、「蝸牛與黃鸝鳥」、「晴時多雲偶陣
        雨」「山南山北走一回」、「你可知道我愛誰」等9 首
        歌曲，除其中「夢難忘」、「娜奴娃情歌」、「你可知
        道我愛誰」3 首歌曲外，其他6 首歌曲，原告乙○○僅
        有曲之權利，故此9 首歌曲得計之權利金以6 整首計算
        。而其餘如附表三所示「寒星」等17首歌曲為原告乙○○之音樂著作，而除「美酒加咖啡」、「娜奴娃情歌」
        、「真情比酒濃」、「蝸牛與黃鸝鳥」4 首歌曲外，其
        他13首歌曲原告乙○○僅有曲之權利，故此17首歌曲得
        計之權利金以10.5整首計算。故該附表三所示26首音樂
        著作，得計之權利金，共以16.5整首計算。此外之40首
        歌曲，其中「郊遊」、「情花」、「千言萬語」、「午
        夜世界」、「你怎麼說」、「再次擁有」、「青青河邊
        草」、「你已不是你」、「我的心碎玻璃」、「把愛埋
        在心窩」、「望著天空的女孩」等11首歌曲之詞、曲著
        作人均為原告乙○○，其他29首歌曲原告乙○○僅為作
        曲人，以半首計算，故此部分合計原告乙○○得計之權
        利金共以25.5整首計算（11＋29/2=25.5）。 基上，原
        告乙○○就MIDI-002光碟片得請求權利金之音樂著作共
        計42整首（16.5＋25.5=42）， 以每首整200,000 計算
        ，原告乙○○共得請求8,400,000 元。
      (2)MIDI－002 光碟片使用原告甲○○之音樂著作共如附表
        二所示36首，該36首歌曲之詞、曲著作財產權人均為原
        告甲○○，以每整首權利金賠償金200,000 元計算，共
        計7,200,000 元等語。
  (三)聲明請求：(1)被告丙○○、戊○○應連帶給付原告乙○○8,
    400,000 元；或被告丙○○、東雅公司應連帶給付原告乙○○8,400,000 元；或被告戊○○、曄廣公司應連帶給付原告
    乙○○8,400,000 元；及均自起訴狀繕本送達翌日起至清償
    日止，按年息百分之五計算之利息。以上如其中一方已為給
    付，他方即免其給付義務。(2)被告丙○○、戊○○應連帶給
    付原告甲○○7,200,000 元；或被告丙○○、東雅公司應連
    帶給付原告甲○○7,200,000 元；或被告戊○○、曄廣公司
    應連帶給付原告甲○○7,200,000 元；及均自起訴狀繕本送
    達翌日起至清償日止，按年息年百分之五計算之利息。以上
    如其中一方已為給付，他方即免其給付義務。(3)原告願供擔
    保，請准宣告假執行。
三、被告東雅公司、丙○○則以：
　(一)系爭點歌機係由被告東雅公司向被告曄廣公司以ODM 方式所
　　訂購，且其洽購係被告東雅公司品牌行銷部協理即訴外人林
    家祥依被告東雅公司之權責自行決定。訴外人林家祥與被告
    戊○○洽談系爭點歌機訂購事宜時，除要求被告曄廣公司應
    提供系爭經合法授權之編號MIDI-001光碟片外，並未再要求
    被告曄廣公司提供任何光碟片，而原告所稱之回函卡，係被
    告曄廣公司未經被告東雅公司同意自行於裝箱時所放置，且
    上開回函卡之後續處理事宜，均係由消費者逕自寄向被告曄
    廣公司後，再由被告曄廣公司自行處理，就此亦有林家祥及
    被告戊○○於前開刑事案件所為之證述可資為證，是被告東
    雅公司根本不知有MIDI-002光碟片之存在。
　(二)原告乙○○主張其為「晶晶」、「今天不回家」及「蝸牛與
  　黃鸝鳥」等3 首歌曲之著作權人，然未提證據證明其為該3
    首歌曲之「歌詞」著作權人。另原告乙○○所指MIDI-002光
    碟片所收錄侵害其著作權之66首歌曲，其中有26首即為上開
    刑事確定判決認定未侵害原告乙○○著作權，就此原告乙○○亦自承此情事，是原告乙○○所稱MIDI-002光碟片侵害其
    著作權之歌曲達66首之多云云，與事實不符。
  (三)被告丙○○雖有告知消費者將廣告回函寄回被告曄廣公司以
    換取上開光碟片之情事，然被告丙○○之所以為上開行為之
    理由，僅係依其個人之經驗提供資訊予消費者，主觀上並無
    為製造侵權光碟片之業者散佈之故意，並無不法可言，故其
    僱用人即被告東雅公司自無庸對被告丙○○之上開行為負責
    。
  (四)原告權利受損情形可分為二階段，即先由他人未經其同意擅
    自重製其影音著作，其次再由被告戊○○將該音樂著作散佈
    予其客戶，林家祥及被告丙○○之行為，係幫助被告戊○○
    之散佈上開音樂著作，並非侵害原告著作權之重製授權，是
    彼等及被告東雅公司所應負之賠償責任，至多亦僅為被告丙○○等人所散佈盜版光碟片「一片」之售價，姑不論原告之
    著作僅占上開光碟片之一小部分，縱該光碟片全係原告之著
    作，被告與被告丙○○等人所應負之賠償責任，亦僅係光碟
    片1 片之售價約三百餘元而已。原告竟逕以系爭歌曲之重製
    授權違約金，作為計算被告應負賠償責任之計算基礎，於法
    自有未合。且著作授權之權利金，原則上係隨其著作年代之
    遠近及受大眾歡迎之程度而定，原告所指被侵害之著作，則
    絕大部分均為數十年前之老歌，且原告所舉之參考價目表，
    僅係著作權代理人協會未考慮詞、曲之創作年代及暢銷程度
    之情形下，所訂之單一參考價格，是該參考價目表不足以作
    為評斷系爭詞、曲授權費用之計算基準。退一步言，縱該合
    約書或參考價目表得採為計算基礎，以原告所提合約書觀之
    ，啟航公司取得該「有你的城市」一首歌曲授權內容為重製
    原告詞、曲著作用於該公司所銷售點歌機，15,000台內權利
    金為63,000元，啟航公司更與原告約定，啟航公司於銷售超
    過15,000台點歌機部分，每一台應另給付1 元之權利金予原
    告，是以上開合約書觀之，啟航公司與原告於訂約伊始，即
    已預先設定銷售每台點歌機中使用該首授權歌曲之邊際效益
    為4.2 元 (63000/15000= 4.2) 。而被告東雅公司僅向曄廣
    公司買受1,200 台點歌機，而被告東雅公司實際上售出1,11
    2 二台，其中僅54台係由被告東雅公司之直營店所售出，其
    餘之1,058 台則係批售予本件無關之經銷商，至於由被告丙○○所銷售者僅有一台，是姑不論經由被告丙○○及林家祥
    所幫助散佈之光碟片僅有一片，退一步言，縱以被告東雅公
    司直營店所銷售之數量計算，上開光碟片至多僅有54 片 曾
    經由被告東雅公司之銷售點歌機管道流入消費者手中，此項
    損害或利益，以前開使用每首歌曲之邊際效益4.2 元計算，
    其金額不過227 元，原告所為之請求，顯然過高等語，資為
    抗辯。
  (六)答辯聲明：駁回原告之訴及假執行之聲請；如受不利判決，
    願供擔保請准予宣告免為假執行。
四、被告曄廣實業有限公司、戊○○則以：
  (一)否認系爭MIDI-002光碟片係被告曄廣公司及戊○○所重製。
    雖被告丙○○於凌崇智欲購買系爭點歌機而稱寄回回函卡即
    送光碟，然被告丙○○於上開刑事案件供稱其係以業者的習
    慣來推論的方式跟凌崇智為上開表示，並非緣於主觀上有何
    確信或認知。且不能以系爭MIDI－001 、MIDI-002光碟片二
    片外觀及及編號上相似、編號接續，即認定MIDI-002光碟片
    係被告曄廣公司所製造。系爭包裹上均無被告曄廣公司出具
    之任何字跡，而其上「曄廣實業有限公司」之回址，亦未必
    如原告所主張係寄系爭MIDI-002光碟片給凌崇智，亦可能係
    寄其他資料之回址。
  (二)關於MIDI-002光碟片，原告乙○○主張為如附表一所示66首
    之著作權人，惟其僅提出其中21首著作權執照證明，其餘45
    首則未提出證明，且台灣高等法院93年度上更(一)字第502 號
    刑事判決認定MIDI－001 光碟片中被告戊○○無重製侵害著
    作權之行為，而MIDI─001 光碟片中計有23首（按：經台灣
    高等法院92年度上訴字第4286號刑事案件勘驗結果，係26首
    ，有該案93年4 月2 日勘驗筆錄可稽，被告誤繕為23首）係
    重複出現於MIDI─002 光碟片中，退萬步言，縱鈞院認為被
    告戊○○關於MIDI─002 光碟片應賠償原告損害，被告戊○○僅需於23首（應係26首，被告乃誤繕）歌曲範圍內賠償原
    告。而原告甲○○僅提出授權他人使用歌曲之授權書，惟此
    不能證明其為附表二所示歌曲之著作權人，而原告甲○○所
    提享有著作權之證據，均是金圓公司享有著作權，由金圓公
    司將MIDI─002 光碟片之詞曲授權第三人使用，而非原告甲○○享有著作權。而其於刑事案件中所提出之內政部著作權
    執照中，計有附表三所示編號17「涮涮去」、編號18「醉情
    人」、編號36「若無你」3 首無內政部著作權執照。
  (四)關於MIDI-002光碟片原告主張之權利金為重製及發行之金額
    ，被告曄廣公司及戊○○無重製行為，依據凌崇智之證詞，
    至多僅為交付MIDI-002光碟片予凌崇智而已，故其實際所受
    損害亦僅被告戊○○交付MIDI-002光碟片予凌崇智，致其現
    存財產減少，而關於此點，原告並未證明。另原告須證明已
    有已確定之計畫原本可取得之新財產，因被告曄廣公司及戊○○至多僅為交付MIDI-002光碟片予凌崇智之行為而受妨礙
    ，而非主張已授權於他人使用其著作權而取得之對價，惟原
    告並未證明關於受害部分有已確定之計畫原本可取得之新財
    產。且原告主張受侵害之MIDI-002光碟片只提出自81年至92
    年間之14首有授權他人使用，其餘52首無授權他人使用之市
    場行情，故原告乙○○主張以每首均200,000 元計算權利金
    顯無民法第216 條第2 項所失利益之消極損害。又原告二人
    以其與第三人合約中每首200,000 元懲罰性違約金作為損害
    賠償計算標準，顯屬錯誤，蓋懲罰性違約金係懲罰違約之一
    方，並非實際損害額。
  (五)原告主張之損害賠償金額計算標準，因台灣高等法院93年度
    上更(一)字第502 號刑事判決認定系爭點歌機實際上係屬卡拉
    ＯＫ之型式，請鈞院以原告主張適用於相同型式之機器即原
    證六之MIDI KARAOKE，每首原告授權他人使用其歌曲以20
    ,000 元至30,000元計算原告之損害賠償金額。
  (六)答辯聲明：駁回原告之訴及假執行之聲請；如受不利判決，
    願供擔保請准宣告免為假執行。
五、兩造不爭執事實：
  (一)被告戊○○於被告曄廣實業有限公司未解散前，為該公司負
    責人。被告丙○○及訴外人林家祥係被告東雅公司之受僱人
    ，分別擔任被告東雅公司三重營業處銷售員、品牌行銷部協
    理。
  (二)90年12月間，被告曄廣公司由被告戊○○與被告東雅公司品
    牌行銷部協理林家祥接洽，推銷系爭點歌機，議定由被告曄
    廣公司製造，冠以被告東雅公司之品牌銷售（即俗稱之ODM
    ）方式，由林家祥向被告曄廣公司下單訂購。
  (三)系爭MIDI-002光碟片，無任何授權，燒錄有上萬首音樂著作
    （即俗稱之大補貼）。
  (四)被告曄廣公司、被告東雅公司，均業經台灣高等法院以92年
    度上訴字第4682號刑事判決分別判處罰金新台幣八萬元、罰
    金四萬元確定。被告丙○○業經台灣高等法院93年度上更(一)
    字第502 號刑事判決判處被告丙○○幫助以明知為侵害著作
    權之物，意圖營利而交付之方法侵害他人之著作權，處有期
    徒刑貳月，如易科罰金，以參佰元折算壹日。緩刑貳年確定
    。訴外人林家祥亦業經台灣高等法院93年度上更(一)字第502
    號刑事判決判處共同以明知為侵害著作權之物，意圖營利而
    交付之方法侵害他人之著作權，處有期徒刑伍月，如易科罰
    金，以參佰元折算壹日確定。被告戊○○經台灣高等法院93
    年度上更(一)字第502 號刑事判決判處意圖營利，而以重製於
    光碟之方法侵害他人之著作財產權，處有期徒刑陸月，如易
    科罰金，以佰元折算壹日，嗣被告戊○○上訴最高法院後
    ，經最高法院於94年1 月6 日判決上訴駁回確定。
六、原告乙○○、甲○○主張分別為附表一、二所示音樂著作之
    著作權人，被告東雅公司、丙○○抗辯：原告乙○○並未提
    出附表一編號10「晶晶」、編號34「今天不回家」、編號58
    「蝸牛與黃鸝鳥」之「歌詞」著作權人；另被告曄廣實業有
    限公司、戊○○辯稱：原告乙○○僅提出附表一其中21首著
    作權執照證明，其餘45首則未提出證明，原告甲○○僅提出
    授權他人使用歌曲之授權書，惟此不能證明其為附表二所示
    歌曲之著作權人等語。經查，原告乙○○，除其非為附表一
    編號10「晶晶」、編號34「今天不回家」、編號58「蝸牛與
    黃鸝鳥」之「歌詞」著作權人外，然為其餘如附表一所示之
    詞、曲著作權人之事實，為被告等所不爭執，並據其提出著
    作權執照影本及內政部著作權登記簿謄本影本附於本院91
    年度自字第373 號刑事卷內可稽（見該刑事卷第65頁至97
    頁），而原告乙○○就附表一編號10「晶晶」、編號34「今
    天不回家」、編號58「蝸牛與黃鸝鳥」，所提著作權執照影
    本（見本院91年度自字第373 號刑事卷第69頁反面、第80
    頁、第92頁），則僅有該三首音樂著作之「歌曲」著作權，
    並無「歌詞」著作權，則被告東雅公司、丙○○該部分抗辯
    ，乃屬有據，原告乙○○主張其亦為該三首音樂著作之「歌
    詞」著作權人云云，並非可採。另原告甲○○就附表二所示
    音樂著作享有著作權之事實，其雖於本院僅提出部分歌曲之
    授權契約書，惟原告甲○○業於上開刑事案件中提出如附表
    二所示歌曲之著作權執照影本35件及著作權讓與證明書1件
    （詳見本院91年度自字第373 號刑事卷第98頁至第116 頁）
    可證，故被告曄廣實業有限公司、戊○○辯稱原告甲○○未
    證明其為附表二所示歌曲之著作財產權人云云，無足採信。
七、原告等主張被告等有侵害原告著作財產權之行為，雖為被告
    所否認，並分別執上開情詞置辯。惟查：
  (一)被告等之上開犯罪行為，迭據原告於上開刑事案件中委任之
    代理人即本件原告訴訟代理人張樹萱律師指訴綦詳。而編號
    MIDI-002光碟片，其上所錄製有如附表一、二所示之音樂著
    作，此經台灣高等法院於刑事案件中院勘驗明確，製有勘驗
    筆錄足據（見台灣高等法院92年度上訴字卷第79頁、第80頁
    ）。而附表一、二所示之歌詞、歌曲，分別為自訴人乙○○
    、甲○○享有著作權之音樂著作，亦如前述。該光碟片即俗
    稱之大補貼，為侵害著作權之物。
  (二)被告丙○○係被告東雅公司三重營業處銷售員，其於上開刑
    事案件中坦承於前揭時地售賣系爭點歌機點歌機一台，並隨
    機附有編號MIDI－001 光碟片一片之事實不諱。且經證人即
    購買之顧客凌崇智證述屬實，復有被告東雅公司三重營業處
    開立之統一發票（品名載為音響一組）及東雅電子產品保證
    書、載有收件人被告曄廣公司之廣告回信暨雅歌俱樂部會員
    登記（即產品內附之回函卡，下同）影本各1 件附於刑事卷
    內可稽，及所購買之點歌機1 台、編號MIDI－001 光碟片1
    片於刑事案件中扣案可參（見刑事第一審卷一第19頁、第20
    頁、第22頁）。嗣凌崇智係依據被告丙○○之告知，將回函
    卡寄回被告曄廣公司，即收到編號MIDI-002光碟片1 片等情
    ，復經證人凌崇智於刑事第一審中結證屬實，稱：「我在買
    之前，有先詢問過一次，確定他的東西有侵犯版權，在91年
    8 月6 （8）日 購買當日，我問丙○○光碟有附哪些歌，他
    說買了後，現場送了1 片鄉城的光碟，回函寄回曄廣公司後
    ，曄廣會再寄另外一片光碟及歌本來，我就跟他購買那個機
    器並且要求他開發票，我當時有問他另外一片光碟及歌本為
    何不能現場給我，他說那是違法的，我有問他發票為何不開
    點歌機一台，他說那要稅金，我們從進去購買到談話內容都
    有錄音錄影，後來回函卡我有寄回去，有收到一個曄廣包裏
    」、「我問他機器裏面有多少歌，他說裏面有附1,200 首是
    合法的，他還說另外將近20,000首是不合法的，必須要寄回
    函卡才會寄給你。」等語（見刑事第一審卷一第111 頁、第
    11 2頁），被告丙○○亦供認其確有告知凌崇智，如將回函
    卡寄回被告曄廣公司，會送光碟1 片等情（見刑事第一審卷
    一第111 頁），於刑事第一審法官訊問：「第二片光碟片（
    即編號MIDI-002）、歌本是誰寄的？」供稱：「是曄廣寄的
    。」等語（見刑事第一審卷一第63頁），並有凌崇智寄送回
    函卡至被告曄廣公司，經該公司寄送編號MIDI-002光碟片1
    片扣案，並有掛號函件執據、回執及包裹照片等件足佐（見
    刑事第審卷一第23頁至第25頁）。
  (三)被告東雅公司、丙○○、曄廣實業有限公司、戊○○雖辯稱
    被告丙○○係依業界習慣，以推論之方式告訴凌崇智前詞云
    云。然證人凌崇智於刑事第一審提出購買時談話內容之錄影
    （音）譯文（見刑事第一審卷一第224 頁至第229 頁），經
    該審法官提示上開譯文內容，被告丙○○供承「這是我跟凌
    崇智的對話沒錯。」（見刑事第一審卷一第241 頁）。觀之
    該對話內容，被告丙○○確實告知：「它另外還會再給你1
    片光碟，那片光碟片是沒有版權的，它是另外寄給你，它有
    1 個回函，你將回函寄回去給公司，它會把另外1 片光碟寄
    給你」等語。足見被告丙○○對於寄回函卡至曄廣公司，該
    公司會另外寄上1 片未經授權之光碟片，完全知情，並告知
    顧客為推銷產品方式。前開回函卡亦載明填妥資料寄回（曄
    廣公司）將會寄上精美贈品1 份等字樣。而被告戊○○所經
    營之被告曄廣公司，亦確有寄送編號MIDI-002光碟片1 片給
    凌崇智之事實，已如前述。被告等上開辯解，為不實之詞，
    無足憑採。
  (四)被告東雅公司辯稱不知有系爭MIDI-002光碟片之存在，回函
    卡係被告曄廣公司未經被告東雅公司同意自行於裝箱時所放
    置，且上開回函卡之後續處理事宜，均係由消費者逕自寄向
    被告曄廣公司後，再由被告曄廣公司自行處理，故林家祥未
    指示被告丙○○於銷售時，告知消費者有MIDI-002光碟片之
    存在云云。惟查，被告東雅公司負責銷售之店員即被告丙○○既自承對被告曄廣公司或被告戊○○毫無所悉，但其於促
    銷點歌機時，明確向消費者告知有第二片包含萬首歌曲之盜
    版光碟片存在，並指示消費者以寄回廣告回函之方式取得第
    二片盜版光碟，以達其銷售之點歌機目的，足見被告丙○○
    顯然係由被告東雅公司行銷經理林家祥處得知相關資訊無疑
    。故被告東雅公司該辯解，亦無足採。
  (五)訴外人鄉城公司僅負責提供歌曲及曲目，並非MIDI－001 光
    碟片之燒錄者，業經證人鄉城公司經理呂金園於刑事第一審
    證述在卷。系爭MIDI－001 光碟片係鄉城公司授權，由被告
    戊○○授權找第三人燒錄，亦經刑事判決認定在案。依據90
    年11月14日公布光碟管理條例，對光碟之管理建立有來源識
    別碼制度。故光碟之製造來源，可從光碟上之識別碼為識別
    。所謂來源識別碼，包括模具碼及母碼，模具碼應蝕刻在模
    具之鏡面，並於光碟製造過程中壓印標示於光碟賣取面高壓
    區；母版碼應列印於母版之資料引入區，並於光碟製造過程
    中壓印標示於光碟正面上。本件編號MIDI－001 與編號MIDI
    -002二片光碟片壓之射出碼—製造光碟之射出成型機、模具
    之公告編號（即模具碼）均為FPHA02，壓版碼—製造母版之
    刻版機之公告編號（即母版碼）均為IFPILJ91，此經台灣高
    等法院於93年度上更(一)字第502 號刑事案件中當庭勘驗無訛
    ，有筆錄在卷可稽（見該案刑事卷93年9 月13日筆錄第6 頁
    ），足以證明件本件編號MIDI－001 與編號MIDI-002 二 片
    光碟片係出自同一製造光碟之人，並使用同一台製造機具完
    成製造無疑。編號MIDI－001 光碟片，被告東雅公司法定代
    理人丁○○、訴外人林家祥均於上開刑事案件自承係由被告
    東雅公司附贈與購買點歌機之消費者，而編號MIDI-002光碟
    片是曄廣公司戊○○之後經由郵寄方式給購買點歌機之消費
    者，已如前述，可認生產該點歌機係曄廣公司戊○○，請不
    知情之第三人燒錄該MIDI-002光碟片，再與被告東雅公司之
    林家祥等意圖營利而基於共同犯意，以移轉所有權之方法散
    布該著作重製物。被告曄廣公司、戊○○否認重製系爭MIDI
    -002光碟片，無足採信。
  (六)被告等上開犯罪行為，其中被告曄廣公司、被告東雅公司，
    業經台灣高等法院以92年度上訴字第4682號刑事判決分別判
    處罰金新台幣八萬元、罰金新台幣四萬元確定。被告丙○○
    業經台灣高等法院93年度上更(一)字第502 號刑事判決判處被
    告丙○○幫助以明知為侵害著作權之物，意圖營利而交付之
    方法侵害他人之著作權，處有期徒刑貳月，如易科罰金，以
    參佰元折算壹日。緩刑貳年確定。訴外人林家祥亦業經台灣
    高等法院93年度上更(一)字第502 號刑事判決判處共同以明知
    為侵害著作權之物，意圖營利而交付之方法侵害他人之著作
    權，處有期徒刑伍月，如易科罰金，以參佰元折算壹日確定
    。被告戊○○經台灣高等法院93年度上更(一)字第502 號刑事
    判決判處意圖營利，而以重製於光碟之方法侵害他人之著作
    財產權，處有期徒刑陸月，如易科罰金，以佰元折算壹日
    ，嗣被告戊○○上訴最高法院後，經最高法院於94年1 月6
    日判決上訴駁回確定，為兩造所不爭，並經本院調取該刑事
    案卷全卷查閱屬實。按因故意或過失，不法侵害他人之權利
    者，負損害賠償責任。數人共同不法侵害他人之權利者，連
    帶負損害賠償責任。造意人及幫助人，視為共同行為人。因
    故意或過失不法侵害他人之著作財產權或製版權者，負損害
    賠償責任。數人共同不法侵害者，連帶負賠償責任。民法第
    184 條第1 項前段、第185 條第1 項前段、第2 項、著作權
    法第88條第1 項分別定有明文。原告基於上揭規定，請求被
    告戊○○、丙○○連帶負損害賠償責任，核屬有據。又被告
    丙○○為東雅電子公司之受僱人，原告主張依民法第188 條
    第1 項前段規定，請求被告東雅公司與被告丙○○連帶負損
    害賠償責任。另被告戊○○於行為時為被告曄廣公司之負責
    人，依公司法第23條第2 項、民法第28條規定，原告等請求
    被告曄廣公司與被告戊○○連帶負損害賠償責任，洵屬正當
    。被告東雅公司、丙○○雖辯稱：林家祥及被告丙○○之行
    為，係幫助被告戊○○之散佈上開影音著作，並未重製，所
    散佈者僅有系爭MIDI-002光碟片一片，故不應以重製授權違
    約金作為計算損害賠償標準等語。惟被告丙○○、被告戊○○乃共同侵權行為人，自應依民法第185 條規定，就原告之
    「全部損害」，負連帶賠償責任，被告東雅公司、丙○○上
    開辯解，並非有據。
八、原告等就損害賠償金額之計算標準，雖主張以原告等與第三
    人簽立著作授權合約書，約定違約方應支付每首200,000 元
    之懲罰性違約金，作為損害賠償之計算標準等語，並提出原
    證一金圓公司與啟航公司間之著作授權合約書影本1 件為憑
    。然原告係依著作權法第88條第2 項第1 款、民法第216 條
    規定為請求，損害賠償依民法第216 條第1 項規定，既係以
    填補債權人所受損害及所失利益為限，與契約之懲罰性違約
    金性質不同，是被告曄廣實業有限公司、戊○○該部分抗辯
    為可採，原告主張以其授權第三人使用違約時之懲罰性違約
    金每首200,000 元為計算標準，尚非足取。至於被告曄廣實
    業有限公司、戊○○另辯稱原告未證明已有已確定之計畫原
    本可取得之新財產云云，惟被告等均明知使用他人之音樂著
    作須經付費授權始得合法使用，然彼等竟未經原告等授權，
    即擅自重製系爭MIDI-002光碟片，並為散佈，故原告上開所
    受損害，乃屬積極損害，並非消極損害，被告上開辯解，亦
    非可取。
九、茲就原告等所得請求之損害賠償金額，分述如下：
  (一)原告乙○○除無附表一編號10「晶晶」、編號34「今天不回
    家」、編號58「蝸牛與黃鸝鳥」之「歌詞」著作權（但仍為
    歌曲著作權人）外，為附表一所示66首音樂著作之著作權人
    ，業如前述，則附表一所示66首，其中原告乙○○兼有詞、
    曲著作權者，計17整首（詳見附表一），其餘則僅有歌曲著
    作權計49首，原告乙○○主張該49首部分請求損害金額以每
    首以0.5 整首計算（參原告所提授權第三人之合約書，亦以
    如此方式計算，即僅有歌曲著作權者，以0.5 整首計算），
    計為24.5整首，與上開17整首，合計共41.5整首。另原告甲○○為附表二所示36整首歌曲之詞、曲著作權人，業如前述
    。
  (三)原告主張關於授權費用，在90年間，音樂著作權人對家用影
    音產品之授權金，每首行情至少為30,000元，惟其並未提出
    台北市音樂著作權代理人協會之授權參考價目表為證。觀之
    原告所提出相關授權合約6 份及發票1 份（見原證五至原證
    十）所示，每整首授權金額在10,000元至40,000元不等，原
    告自認系爭點歌機係軟體附加型式，非硬碟灌型式，而其所
    提原證八、原證九之著作授權合約書，每整首授權金分別為
    30,000元、22,000元，係屬於硬碟灌錄型式，故授權金較高
    。又原告所提原證七詞曲使用同意合約書雖每首授權金雖達
    40 ,000 元，惟該份合約係屬授權以演唱、卡拉OK伴唱方式
    使用，與本件情形不同。故應以原告所提原證五、六之合約
    書，以每整首授權金20,000元計算，方為合理。據此，原告
    乙○○共計得請求41.5整首、原告甲○○得請求36整首，以
    每首20,000元計算，則原告乙○○得請求賠償之金額應為83
    0,000 元，原告甲○○得請求賠償之金額應為720,000 元。
十、從而，原告等基於侵權行為法律關係即民法第184 條、第18
    5 條、第188 條，及民法第23條第2 項、第28條與著作權法
    88條等規定，(一)原告乙○○請求被告戊○○應與丙○○、或
    被告東雅公司應與被告丙○○、或被告戊○○應與被告曄廣
    公司連帶給付原告乙○○830,000 元，及自起訴狀繕本送達
    翌日（被告丙○○、曄廣實業有限公司、戊○○均自92年3
    月14日，被告東雅公司自92年8 月25日）起至清償日止，按
    年息百分之五計算之利息。被告東雅公司與被告曄廣公司，
    為不真正連帶債務，如有一方已為給付，他方於同額範圍內
    即免為給付義務。(二)原告甲○○請求被告戊○○應與丙○○
    、或被告東雅公司應與被告丙○○、或被告戊○○應與被告
    曄廣公司連帶給付原告甲○○720,000 元，及自起訴狀繕本
    送達翌日（被告丙○○、曄廣實業有限公司、戊○○均自92
    年3 月14日，被告東雅公司自92年8 月25日）起至清償日止
    ，按年息百分之五計算之利息。被告東雅公司與被告曄廣公
    司，為不真正連帶債務，如有一方已為給付，他方於同額範
    圍內即免為給付義務。上開請求為有理由，應予准許，逾此
    部分之請求，為無理由，應予駁回。
十一、兩造陳明願供擔保，聲請宣告假執行或免為假執行，經核
      原告勝訴部分，合於法律規定，爰分別酌定相當之擔保金
      額宣告之；原告其餘假執行之聲請，因訴之駁回而失所依
      據，不予准許。
十二、本件事證已臻明確，兩造其餘主張及所提證據與本院上開
      論斷及判決結果不生影響，爰不一一論述，附此敘明。
十三、結論：原告之訴為一部有理由，一部無理由，依民事訴訟
      法第79條、第85條第2 項、第390 條第2 項、第392 條，
      判決如主文。
中　　華　　民　　國　　94　　年　　6 　　月　　2 　　日
                  民事第一庭    法　官　陳翠琪
以上正本係照原本作成
如對本判決上訴，須於判決送達後20日內向本院提出上訴狀
中　　華　　民　　國　　94　　年　　6 　　月　　3 　　日
                                書記官　林進煌
